【裁判字號】    97,消債更,721
【裁判日期】    980422
【裁判案由】    更生事件
【裁判全文】
臺灣板橋地方法院民事裁定           97年度消債更字第721號
聲  請  人  甲○○
上列當事人因消費者債務清理事件聲請更生，本院裁定如下：
    主  文
更生及保全處分之聲請均駁回。
聲請費用由聲請人負擔。
    理  由
一、本件聲請意旨略為：聲請人於民國（下同）95年間與最大債
    權金融機構永豐銀行達成協商，自95年6月起，分100期，利
    率4%，每月10日繳交新台幣（下同）20,757元。惟協商時，
    僅有部份債權人參與協商，債權人就協商之債權全然未為讓
    步，而所達成之協商條件僅對債權人有利，未能減低聲請人
    清償債務之沉重負擔，致在扣除必要生活費用後，除無法依
    協商條件清償外，已無餘額清償未列入協商之債權，是以，
    無法履行協商條件應可認定屬有不可歸責於聲請人之事由，
    致履行顯有重大困難，為此聲請裁定准予更生等語。
二、按債務人與金融機構協商成立者，不得聲請更生或清算，但
    因不可歸責於己之事由，致履行顯有重大困難者，不在此限
    ；本條例施行前，債務人依金融主管機關協調成立之中華民
    國銀行公會會員辦理消費金融案件無擔保債務協商機制與金
    融機構成立之協商，準用前項之規定，消費者債務清理條例
    （下稱本條例）第151條第5項、第6項分別定有明文。又聲
    請更生或清算不合程式或不備其他要件者，法院應以裁定駁
    回之，但其情形可以補正者，法院應定期間先命補正，復為
    本條例第8 條所明定。次按依債務人與金融機構協商成立者
    ，除非因不可歸責於己之事由，致履行顯有重大困難，否則
    不得聲請更生或清算，本條例第151 條第5 項規定意旨甚明
    。是債務清償方案成立後，固由債務人按其條件履行，惟需
    於其後發生情事變更，在清償期間收入或收益不如預期，致
    該方案履行困難甚或履行不能，因不可歸責於己，始能聲請
    更生或清算。此項規定旨在避免債務人任意毀諾已成立之協
    商，濫用更生或清算之裁判上債務清理程序，蓋以債務清償
    方案係經當事人行使程序選擇權所為之債務清理契約，債務
    人應受該成立之協議所拘束。債務人既已與金融機構協商成
    立，如認該協商方案履行有其他不適當情形，自仍應再循協
    商途徑謀求解決。
三、查本件聲請人前曾依中華民國銀行公會會員辦理消費金融案
    件無擔保債務協商機制，與最大債權銀行永豐銀行成立債務
    協商，約定自95年6月起，分100期，利率4%，由聲請人每月
    10日繳納20,757元，依各債權銀行債權金額比例清償各項債
    務，至全部清償為止，聲請人於繳納12期後即毀諾未繳等情
    ，業據萬泰銀行檢附協議書、無擔保債務還款計劃表、還款
    明細向本院陳報明確，有該行97年11月4日民事陳報狀在卷
    可稽。是依首揭說明與規定，聲請人如欲聲請更生，就其毀
    諾須有本條例第151條第5項但書所稱之「不可歸責於己致履
    行顯有重大困難事由」方得提出。
四、按消費者以更生或清算程序清理債務，該制度係為使負債務
    之消費者得以調整其與債權人及其他利害關係之權利義務關
    係，保障債權人之公平受償，謀求消費者經濟生活之更生及
    社會經濟之健全發展而設，消費者債務清理條例第1 條明揭
    斯旨。是以，聲請更生或清算之債務人均有「據實陳報」之
    義務，倘債務人未據實陳報，或欠缺聲請更生或清算之誠意
    ，即難認有保護之必要。經查：
    (一)聲請人95年度之年所得為652,000元，此有聲請人提出該
      年度財政部臺灣省北區國稅局綜合所得稅各類所得資料清
      單在卷可稽。經換算平均月薪資約為54,333元：【計算式
      ：652,000元÷12＝54,333元，元以下四捨五入】，可見
      聲請人於「財產及收入狀況說明書」之「聲請前2年內收
      入」欄內填載「任職於中校電子股份有限公司每月約可得
      薪資40,000元」，以及98年2月25日向本院補正薪資證明
      影本1紙（見附件二），並陳報其「當時除任公司會計一
      職外，另兼職公司業務人員一職，每月薪資約40,000元」
      ，顯然不實。則聲請人有無據實說明其每月實際收入狀況
      ，已屬可疑，尚難盡信。由此益證聲請人於聲請時及補正
      時並未據實陳報，難認具備清理債務之誠意。
    (二)聲請人於聲請狀主張其在協商時僅有部份債權人參與協商
      ，債權人就協商之債權全然未為讓步，而所達成之協商條
      件僅對債權人有利，未能減低聲請人清償債務之沉重負擔
      ，致在扣除必要生活費用後，除無法依協商條件清償外，
      已無餘額清償未列入協商之債權，是以，無法履行協商條
      件應可認定屬有不可歸責於聲請人之事由云云。經本院命
      補正「陳報如聲請狀所述有『未列入協商之債權人』究係
      對何人負有債務？並提出債權證明文件，且應於債權人清
      冊中補正該債權人名稱、地址、債權之數額、原因及種類
      。」後，其改稱「因聲請人於96年期間懷有身孕，無法再
      兼任業務人員一職，致薪資收入驟減為約20,436元，因收
      入不足之故，無法維持基本生活費用及協商月付金而毀諾
      」、「經聲請人向各金融機構確認後，『無』未列入協商
      之債權人」（見98年2月25日民事陳報狀第1、2頁），其
      說詞不僅事涉欺罔，先後反覆不一，甚且毫無依據，復未
      詳述其所稱事由之始末、該事由與毀諾間之因果關係、是
      否確不可歸責聲請人本人，自難認聲請人主張毀諾具有不
      可歸責於己之事由一情為真。
五、聲請人於「財產及收入狀況說明書」之「聲請前2年必要支
    出」欄，雖記載其每月支出保姆費15000元、家計8,000 元
    ，暨每月實際支出乙○○、丁○○扶養費各5,000元（以上
    共計33,000元），但未提出任何證據證明。經本院命補正後
    ，聲請人僅陳報其「支出『丙○○保姆費用15,000元』係以
    現金方式支付給予保姆，故無開立其證明資料」；並改稱每
    月支出膳食費5,100元、交通費2,200元、通訊費775元，但
    除每月通訊費775元部分，業據提出電信費帳單影本為證外
    ，其餘費用則均未舉證以為證明，聲請人主張其每月有上開
    數額費用之支出，難信屬實，併此敘明。
六、綜上，本件聲請人未能舉證證明於協商成立後，有何不可歸
    責於己之事由，致所需之支出增加或收入減少，因而有不能
    履行或履行顯有重大困難之情事，是本院認聲請人所稱履行
    顯有重大困難之情，無足採信。本院審酌卷存書證，認並無
    聲請人所述其「履行顯有重大困難」情事發生，從而其聲請
    更生，應屬無據，自不應准許。又本件更生之聲請既經駁回
    ，則聲請人保全處分之聲請即失所附麗，應一併駁回，爰裁
    定如主文。
中    華    民    國    98    年    4    月    22     日
              民事第二庭    法      官  陳財旺
上為正本係照原本作成
如不服本裁定，應於裁定送達後10日內，以書狀向本院提出抗告
，並繳納抗告費新臺幣1千元
中    華    民    國    98    年    4    月    22     日
                            書  記  官  孫國慧


司法院資訊處製作；財團法人民間司法改革基金會備份。
